臺灣臺南地方法院刑事判決　　　　　　　 96年度易字第740號
公　訴　人　臺灣臺南地方法院檢察署檢察官
被　　　告　丙○○
　　　　　　　　　　（現另案在臺灣臺南監獄臺南分監執行）
上列被告因竊盜案件，經檢察官提起公訴（九十五年度偵字第一
六一０三號），本院判決如下：
    主  文
丙○○無罪。
    理  由
一、公訴意旨略以：被告丙○○於民國九十五年（起訴書誤載為
    九十六年）九月二十二日上午十一時三十分許，騎乘所有NI
    F-310號重機車，途經臺南縣永康市○○路357巷15號，見乙○○所有電線、舊冷氣機面板、單人床鐵架、一些廢鐵等物
    品置放於門外，且無人看管，意圖為自己不法之所有，隨即
    向鄰人甲○○○佯稱係替丙○○之父親作事，竊取上開電線
    、舊冷氣機面板、單人床鐵架、一些廢鐵等物品（價值新臺
    幣五仟元），得手後騎乘原車逃逸。適乙○○回家，發覺東
    西失竊，丙○○復回轉至現場欲竊取其他物品，見乙○○前
    來質問即轉身逃逸，乙○○追捕未果，遂記下丙○○所有之
    NIF-310 號重機車車牌後報案，經警循線查獲，因認被告涉
    犯刑法第三百二十條第一項之竊盜罪等語。
二、按犯罪事實應依證據認定之，無證據不得認定犯罪事實，又
    不能證明被告犯罪者，應諭知無罪之判決，刑事訴訟法第一
    百五十四條第二項、第三百零一條第一項前段分別定有明文
    。又所謂認定犯罪事實之證據，係指足以認定被告確有犯罪
    行為之積極證據而言，如未發現相當證據，或證據不足以證
    明，自不能以推測或擬制之方法，以為裁判基礎。且刑事訴
    訟上證明之資料，無論其為直接證據或間接證據，均須達於
    通常一般人均不致於有所懷疑，而得確信其為真實之程度，
    始得據為有罪之認定，若其關於被告是否犯罪之證明未能達
    此程度，而有合理性懷疑之存在，致使法院無從形成有罪之
    確信，根據「罪證有疑，利於被告」之證據法則，即不得遽
    為不利被告之認定，其以情況證據（即間接證據）斷罪時，
    尤須基於該證據在直接關係上所可證明之他項情況事實，本
    乎推理作用足以確證被告有罪，方為合法，不得徒憑主觀上
    之推想，將一般經驗上有利被告之其他合理情況逕予排除，
    最高法院七十六年台上字第四九八六號、三十二年度上字六
    七號判例意旨可資參照。
三、公訴人認被告涉有上開犯行，無非係以告訴人乙○○之證述
    及證人甲○○○之證述為其論據。訊據被告丙○○堅決否認
    有何竊盜之犯行，辯稱：伊騎車至巷口停放是欲至菜市場購
    物，因菜市場在告訴人舊宅附近才會經過該處，並未有何偷
    竊行為等語。本院經查：
  (一)按證人就其本人親身經歷目擊之事實經過，到庭而為陳述，
    其證言固得採為被告犯罪之證據，惟證人若以聞自他人在審
    判外之陳述作為內容，到庭而為轉述者，則屬傳聞證據，不
    得採為判決之基礎。查本件證人即告訴人乙○○固於警詢、
    偵查及本院審理時到庭陳證被告有竊盜行為云云，惟證人乙○○並非親眼目擊而係聽聞鄰居、親戚（告訴人五婆）轉述
    等情，業據證人乙○○於本院審理時到庭結證：「（問：當
    時有無發現行竊者及遭竊的物品？）沒有發現行竊者，但東
    西已經不見了。我的鄰居有告訴我有壹個穿紅衣服的人行竊
    」、「（問：行竊者何時行竊？）詳細時間不記得了，鄰居
    也沒有說是什麼時候，只說是一個紅衣服的人，剛好鄰居在
    陳述時，丙○○正從外面走過來，車子停在我們家巷口外面
    的路口，丙○○走進來的巷子就只通我們家及鄰居，並不能
    通往其他地方，鄰居看到就說是他，我請他不要走開，一邊
    打手機報案，但是被告還是一直走，我一直跟著他，跟到他
    停機車的地方，後來他就跑掉了，我有記下車牌」、「（問
    ：證人甲○○○有無告知你上開物品遭竊的情況？）甲○○○是我親戚，我叫他五婆，當我在跟被告爭執時，甲○○○
    有走出來並告訴我說被告那天在拆東西時說是來幫我父親做
    的，並要拆除甲○○○家的馬達，但是甲○○○說你們不是
    要拆他們家的，怎麼拆到我家的」、「（問：當時你五婆有
    無表示被告何時來幫你父親做事？）我追被告，被告跑掉後
    ，五婆只跟我說某一天被告有來過，並跟五婆聊天」等語明
    確（見本院九十六年八月十四日審判筆錄第三至四頁），核
    與其於檢察官偵訊時指訴之情節相符（見偵卷第十三頁）。
    而被告丙○○既未經警查扣到有何告訴人乙○○所指稱遭竊
    之贓物，且證人乙○○並未親身目擊到被告有何行竊之事實
    經過，僅係就其得自鄰居、親戚之傳聞事實而到庭轉述，自
    屬於傳聞證據，依前開說明，即不得採為判決之基礎。
  (二)告訴人固陳稱其鄰居有目擊云云，惟其該位鄰居並不願意到
    庭作證，告訴人亦不詳其姓名乙節，業據告訴人陳明在卷可
    按（見本院九十六年八月十四日審判筆錄第八頁），從而本
    院亦無從傳喚告訴人該位鄰居到庭進行交互詰問程序。另證
    人甲○○○雖於本院審理時到庭結證，惟其係年近九旬之人
    （民國十年七月十八日生），其是否有真確目擊事件經過之
    能力，已足懷疑，再細繹其證述內容，其係證稱：「（問：
    九十五年九月二十二日中午十一點多乙○○與被告二人在大
    灣路357巷在拉拉扯扯時，你有無看到？）有。那時他們正
    從乙○○家廣場出來，乙○○在追被告」、「（問：當天之
    前你有無在你家附近看到被告？）乙○○追被告當天早上，
    被告有到我家那邊，我那時坐在我家門口作手工，被告過來
    ，我拿椅子給他坐，問他要做什麼，他告訴我說他在幫阿騰
    做事，坐了一會兒，他從我家旁邊的小巷子進去，並在拆我
    家的馬達，我問他不是要幫阿騰做事，怎麼拆我家的馬達，
    他說阿騰說他家有壹個馬達要拆，然後被告就去前面剪電線
    ，被告在剪的時候乙○○就回來了，被告就跑給乙○○追，
    然後被告就跑去騎機車」、「（問：當天乙○○與被告拉拉
    扯扯時，你總共看到被告幾次？）九十五年九月二十二日我
    那天才看到被告」、「（問：那天被告在乙○○老家拆東西
    時，你有無全程在場？）我看他剪完電線，被告去騎機車，
    乙○○看到就去追」、「（問：被告當天一看到你，是先坐
    在你旁邊和你聊天，還是直接就去乙○○舊家剪電線？）被
    告當天是看到我就直接坐在旁邊和我聊天」、「（問：被告
    是剪完乙○○家的電線乙○○才回來，還是剪到一半，乙○○就回來了？）被告剪到一半時，乙○○就回到他舊家，被
    告就跑給乙○○追」、「（問：你有無看到被告當天在拆乙○○家冷氣機面板？）沒有」、「（問：你當天有無看到被
    告去搬乙○○舊家的單人床鐵架？）沒有」、「（問：你除
    了看到被告有在剪電線外，還有無看到被告在搬廢鐵？）沒
    有，我只有看到他在剪電線」、「（問：你當天有無看到被
    告騎的機車是什麼顏色？）好像是看到紅色，而且被告騎的
    是舊型要腳打擋的機車」等語（見本院前揭同日審判筆錄第
    十一至十七頁）。是就證人目擊之時間而言，係在九十五年
    九月二十二日當日上午；目擊過程為被告先與證人聊天後因
    誤要拆證人家馬達遭制止，隨即前去剪乙○○舊宅外電線，
    且在剪電線過程中適遭告訴人乙○○即時發現而追逐拉扯之
    全程經過；另被告除剪電線外並未竊取其他物品，其係騎紅
    色舊型腳打擋機車前往現場無訛。惟查，被告所騎乘之車號
     NIF-310號機車，係藍色車身之普通自動排擋機車，並非紅
    色舊型腳打擋機車乙節，有車籍作業系統─查詢認可資料在
    卷可稽，並有機車相片四紙附卷足憑，而告訴人所失竊之物
    品除電線外，尚有舊冷氣機面板、單人床鐵架、一些廢鐵等
    物，業據告訴人於警詢時供陳甚明（見警卷第六頁），顯然
    證人甲○○○所陳稱之目擊內容與事實有所出入。
  (三)又告訴人乙○○案發當日並未目擊到被告有在剪電線，其當
    天係因發現物品遭竊後，在舊宅廣場與鄰居聊天過程中適被
    告經過該處，因鄰人指被告為竊賊始與之拉扯等情，已如前
    述，而告訴人當時與被告拉扯時，被告並無攜帶剪刀、電纜
    剪或螺絲起子等可資剪斷電線或拆卸冷氣機面板之工具之事
    實，亦據證人乙○○於本院審理時陳證甚明（見本院前揭同
    日審判筆錄第九至十頁），而告訴人既從未當場目睹被告有
    在剪電線，則證人甲○○○何以能目擊出「被告係在剪電線
    時遭告訴人當場查獲」此一情節經過？且被告當時既未持有
    工具又如何能剪斷電線？再者，告訴人當日既已在舊宅廣場
    與鄰人聊天，被告經過該處之際若是要入內行竊，其豈非自
    投羅網？而案發現場僅剩該台被拆走面板之直立式冷氣機較
    有價值，業據告訴人供明在卷，且有現場相片可憑，則被告
    行經該處若係要竊取該台直立式冷氣機，以該冷氣機機體之
    龐大，單以告訴人之機車如何能載運離開？且被告並未攜帶
    工具其如何能拆解搬運？此均令人費解！又告訴人乙○○如
    何知悉證人甲○○○有目擊本案過程，業據其於本院審理時
    陳證：「（問：你的五婆即甲○○○他是何時告訴你被告有
    到你們舊家去拆馬達的電線？）我追趕被告，被他逃脫以後
    ，我又回到舊家廣場，我五婆就走過來，他剛好住在我舊家
    的隔壁341巷5號，她問我說我在追什麼人，我說我在追要偷
    我家東西的人，五婆告訴我說，我剛才追的那個人，在某一
    天有和她在她家門口聊天，說是我爸爸叫他來拆一些電線拿
    過去新家，說是幫我爸爸做事的人」、「（問：你五婆有無
    跟你說那個人是哪一天的早上、中午、下午來找他講的？）
    只有說某一天，沒有說是哪一天，也沒有說是哪一天的什麼
    時候」、「（問：你五婆當時跟你說時，只說被告到你家拆
    電線，原本拆錯拆到他家，經過他質問後被告才跑去拆你家
    的電線？）我五婆是說被告先拆我舊家電錶的電線，我家電
    錶電線拆完後，看到旁邊有壹個抽水馬達，被告也要拆時，
    我五婆才說那是他家的馬達，你怎麼拆我家的馬達，被告才
    說抱歉，就沒有拆他家的馬達，被告拆完以後就走了」、「
    （問：你五婆當時有無跟你說，被告沒有拆你五婆家的馬達
    之後，有無再繞到前面去剪電線？）沒有，他只跟我講說他
    沒有拆他馬達的事，之後就沒有繼續說了」等語綦詳（見本
    院前同日審判筆錄第十至十一頁）。比對二人之陳述內容結
    果，證人甲○○○並非是在九十五年九月二十二日當日看見
    被告而是在之前某日，且證人當時是目睹被告先拆完告訴人
    舊家電線，因再要拆證人家馬達遭制止後，隨即離去，足見
    二人所陳述之情節並不相同，況證人既係在與被告聊天後全
    程目睹其行竊經過，則為何未見被告有行竊諸如舊冷氣機面
    板、單人床鐵架及些許廢鐵等物？顯然證人甲○○○之陳述
    內容尚有諸多疑點而難以憑信，自亦不足採為被告有竊取告
    訴人前揭物品之何等證明！從而被告辯稱並未有何偷竊行為
    等語，即堪採信。
四、綜上所述，告訴人乙○○之證述既由來於他人轉述，為傳聞
    證據而無證據能力，另證人甲○○○之證述已有諸多疑問而
    難以憑採，又乏其他補強證據足以證明其真實性，自均無法
    以之作為認定事實之基礎，此外，復查無其他積極證據足認
    被告涉有竊盜罪嫌，是檢察官認被告有竊盜之犯行，尚屬不
    能證明，根據「罪證有疑，有利被告」之證據法則，自應依
    法為無罪之諭知，附此敘明。
據上論斷，應依刑事訴訟法第三百零一條第一項，判決如主文。
本案經檢察官丁○○到庭執行職務。
中　　華　　民　　國　　96　　年　　8 　　月　　28　　日
　　　　　　　　　刑事第六庭    法　官　張瑛宗
以上正本證明與原本無異
如不服本判決應於收受本判後10日內向本院提出上訴書狀，並應
敘述具體理由。如未敘述上訴理由者，應於上訴期間屆滿後20日
內向本院補提理由書狀（均須按他造當事人之人數附繕本）「切
勿逕送上級法院」。
  　　　　　　　　　　　　　　　書記官　方秀貞
中　　華　　民　　國　　96　　年　　8　　月　　 28　　日
